【裁判字號】    97,上易,1407
【裁判日期】    970909
【裁判案由】    竊盜
【裁判全文】
臺灣高等法院臺中分院刑事判決        97年度上易字第1407號
上  訴  人
即  被  告  乙○○
上  訴  人
即  被  告  丁○○
上列上訴人因竊盜案件，不服臺灣臺中地方法院96年度易字第
3073號中華民國97年4月30日第一審判決（起訴案號：臺灣臺中
地方法院檢察署95年度偵字第23328號），提起上訴，本院判決
如下：
    主  文
上訴駁回。
    事  實
一、乙○○於95年10月1日15時許，在臺中縣神岡鄉○○路上某
    處土地公廟前，對彭貴茂（業經原審判處有期徒刑10月，減
    為有期徒刑5月，如易科罰金，以新台幣1,000折算1日確定
    ）提議竊取鐵器變賣花用，彭貴茂即撥打電話予丁○○（綽
    號「白豬」），而由丁○○聯絡駕駛車牌號碼575-MV 號計
    程車（車主為怡德交通有限公司）之林吳宗（業經原審判處
    有期徒刑7月，減為有期徒刑3月又15日，如易科罰金，以新
    台幣1,000折算1日確定），由林吳宗駕駛上開計程車搭載丁○○前來會合、搭載，乙○○在車上提議至臺中縣豐原市○○路486巷116號丙○○○所經營之金樹汽車修配廠竊取鐵器
    變賣後平分，渠等四人即共同基於意圖為自己不法所有之犯
    意聯絡，於同日16時許，抵達上開修配廠，見堆置在該處門
    口之大型汽車零件無人看管，遂由林吳宗在車上等候，丁○○或在車上或下車在旁觀候、把風，乙○○及彭貴茂下車徒
    手搬運等方式，而結夥三人以上，竊取丙○○○所有之差速
    器1組、差速器配件3個及變速箱壓板3個（價值約新臺幣
    6,400元），渠等得手後，乙○○、彭貴茂業將該等物品置
    放於上開計程車後行李箱內，適為丙○○○發現上情，遂大
    聲呼叫家人共同追捕竊賊，乙○○、彭貴茂及丁○○聞訊即
    趁隙逃逸，林吳宗則留在現場，嗣為警據報前往現場後，在
    上開計程車後行李箱內扣得上開差速器1組、差速器配件3個
    及變速箱壓板3個（均已發還丙○○○），再循線查獲乙○○、彭貴茂及丁○○。
二、案經臺中縣警察局豐原分局報請臺灣臺中地方法院檢察署檢
    察官偵查起訴。
    理  由
壹、證據能力之說明
一、按現行刑事訴訟法第二百八十七條之二規定「法院就被告本
    人之案件調查共同被告時，該共同被告準用有關人證之規定
    」，即共同被告對於其他共同被告之案件而言，為被告以外
    之第三人，本質上屬於證人，為確保被告對證人之對質詰問
    權，證人於審判中，應依法定程序，到場具結陳述，並接受
    被告之詰問，其陳述始得作為認定被告犯罪事實之判斷依據
    。本件證人即被告乙○○、丁○○、彭貴茂於原審理時均以
    證人身分作證，並經交互詰問（見原審卷第七四至八十七頁
    ），已確實保障被告等之訴訟權，本院認以證人即共同被告
    之證述作為證據為適當，合先敘明。
二、被告以外之人（包括證人、告訴人、被害人等）於審判外之
    陳述雖不符刑事訴訟法第一百五十九條之一至之四等四條之
    規定，而經當事人於審判程序同意作為證據，法院審酌該言
    詞陳述或書面陳述作成時之情況，認為適當者，亦得為證據
    ；當事人、代理人或辯護人於法院調查證據時，知有刑事訴
    訟法第一百五十九條第一項不得為證據之情形，而未於言詞
    辯論終結前聲明異議者，視為有前項之同意，同法第一百五
    十九條之五定有明文。本案以下所引用之被告以外之人於審
    判外之陳述（含相關書面照片證據、及被害人丙○○○於警
    詢之證述），固屬傳聞證據，惟上開證據業經原審、或本院
    準備程序及審理時予以提示並告以要旨，且各經檢察官及被
    告及辯護人表示意見，當事人已知上述證據乃傳聞證據，且
    迄言詞辯論終結前，均未主張有刑事訴訟法第一百五十九條
    第一項不得為證據之情形，是應認已同意作為證據，且經本
    院審酌後，無取得證據違法、欠缺供述之任意性或證據證明
    力顯然偏低等不適當之情形，認均有證據能力，合先敘明。
貳、認定被告等犯罪之各項證據及理由
一、訊據被告乙○○於原審審理時對於自己所涉犯之竊盜犯行部
    分均坦承不諱，惟於本院辯稱：所為僅係侵占或是竊占行為
    ，且被告丁○○及林吳宗對於行竊之事並不知情，原審判處
    伊等結夥三人以上竊盜之加重竊盜罪已有違誤，量刑亦屬過
    重云云。訊據被告丁○○矢口否認有何共同竊盜之犯行，辯
    稱當天係同案被告林吳宗約同伊外出逛逛，後來被告乙○○
    要同案被告彭貴茂打電話給伊，要伊去載被告乙○○、彭貴
    茂，伊方央求同案被告林吳宗前往搭載，伊雖有共同前往案
    發現場，惟伊對於被告乙○○、彭貴茂下手行竊之事完全不
    知情，伊一到案發現場就走路回家了，並無參與竊盜犯行，
    且原審量刑亦屬過重云云。
二、得心證之理由：
（一）經查，被告乙○○、丁○○及同案被告彭貴茂、林吳宗於
      案發當時，係由同案被告林吳宗駕駛車牌號碼575-MV號計
      程車搭載其餘三名被告抵達台中縣豐原市被害人丙○○○
      所經營之金樹汽車修配廠後，被告乙○○、彭貴茂下車徒
      手搬運放置在該修配廠門外之差速器1組、差速器配件3個
      及變速箱壓板3個等物，並將該等物品放入上開計程車之
      後行李箱內，同案被告林吳宗待在計程車駕駛座上，並未
      下車，被告丁○○則時而在車上等候、時而下車觀望，而
      被告乙○○、彭貴茂搬運過程中，適為被害人丙○○○當
      場撞見而呼叫家人抓賊後，被告乙○○、彭貴茂、丁○○
      均立即快速離開現場，僅被告林吳宗留在現場，嗣為警在
      上開計程車後行李箱內扣得上開遭竊物品等情，業據被害
      人丙○○○先後於警詢時指述及原審審理時具結後證述綦
      詳（見警卷第12至13頁；原審卷第28至31頁）；且據被告
      乙○○於偵訊及原審審理時、同案被告彭貴茂於偵訊及原
      審審理時、被告丁○○於偵訊時及同案被告林吳宗於偵訊
      時，分別互以證人身分具結證述明確，在卷可按（被告乙○○部分詳95年度核退字第24 62號卷第15至17頁、原審
      卷第74至76頁；同案被告彭貴茂部分詳95年度核退字第
      2462號卷第14至15頁、95年度偵字第23328號卷第39至41
      頁、原審卷第77至78頁；被告丁○○部分詳95年度偵字第
      2332 8號卷第13至16頁；同案被告林吳宗部分詳95年度核
      退字第2462號卷第16頁）；其中，被告乙○○及同案被告
      彭貴茂於警詢時關於不利於被告丁○○之供述，及其等於
      偵訊時具結後關於不利於被告丁○○之證述（詳細內容均
      詳如后述），固與其於原審證述時所改稱：被告丁○○及
      林吳宗均不知情云云不符，然查諸被告乙○○於上開警詢
      時，尚且明確供述：「是出於自由意識所述」等語，且當
      員警另詢以：「你有毒品素行，是否同意警方對你採尿送
      驗？」時，亦能明確拒絕警方採尿等情以觀（詳警卷第2
      至4頁），又同案被告彭貴茂於上開警詢時，就部分涉案
      情節，得以一再修正供述內容，尚且明確供述：「是出於
      自由意識所述」等語，足認被告乙○○及同案被告彭貴茂
      於警詢當時，其自由意識並無受員警拘束、限制、詐欺或
      強迫之情形，上開陳述自係基於任意性所為，參諸同案被
      告彭貴茂於原審審理時亦曾具結證稱：事情過了太久，偵
      訊中所述是實話等語（詳原審卷第77至78頁），且其等與
      被告丁○○並無恩怨仇恨，當無設詞誣陷之動機與必要，
      又以上開警詢陳述作成之時間為案發當日，記憶自較深刻
      ，可立即依據記憶所及陳述事發經過，不致因時隔日久而
      遺忘案情，亦無來自同案其餘被告同庭在場之壓力而出於
      虛偽不實之供述，或事後串謀而故意為迴護其餘同案被告
      之機會；及被告丁○○究竟有無犯意聯絡及行為分擔之事
      實，攸關被告等究係涉犯刑法第320條第1項之普通竊盜罪
      或同法第321條第1項第4款之加重竊盜罪，後者法定本刑
      較前者為高，故被告乙○○、同案被告彭貴茂於起訴後，
      不無為迴護自己利益，而就全盤案情之證述有所避重就輕
      之可能，其等於原審及被告乙○○於本院為有利於被告丁○○之證述，顯係事後迴護之詞，不足採憑。被告乙○○
      、同案被告彭貴茂於警、偵訊時關於不利於被告丁○○之
      證述，既查無何顯不可信之情況，且亦為證明犯罪事實存
      否所必要，並核屬一致，堪信屬實。此外，尚有搜索扣押
      筆錄、扣押物品目錄表、被害人丙○○○所出具之贓物認
      領保管單各1份及查獲現場照片3幀（詳警卷第14至17頁、
      第27至28頁）等在卷可佐，堪認被告乙○○前開自白與事
      實相符，堪信為真實。又刑法第335條侵占罪係規定「意
      圖為自己或第三人不法之所有，而侵占自己持有他人之物
      者，處5年以下有期徒刑、拘役或科或併科1千元以下罰金
      。前項之未遂犯罰之。」，其犯罪之構成，以自己合法持
      有他人之物，變易持有為不法所有，始屬成罪；至同法中
      華民國刑法第320條第2項竊佔罪係規定「意圖為自己或第
      三人不法之利益，而竊佔他人之不動產者，依前項之規定
      處斷。」，其犯罪之客體為他人之不動產。本件被告乙○○等見被害人丙○○○所經營之金樹汽車修配廠門口處堆
      置之大型汽車零件無人看管，遂由乙○○及彭貴茂下車徒
      手搬運等方式，林吳宗在車上等候，及丁○○或在車上或
      下車在旁觀候把風，而結夥三人以上竊取被害人所有之差
      速器1組、差速器配件3個及變速箱壓板3個（價值約新臺
      幣6,400元），所竊得之汽車零件顯係動產，且被告乙○○並無先行合法持有之情狀，自無可能成立侵占罪或竊佔
      罪，殆屬明確，被告乙○○嗣於本院翻異前詞、辯稱所為
      僅係侵占或是竊佔行為，原審判處伊等結夥三人以上竊盜
      之加重竊盜罪已有違誤云云，顯係事後避就之詞，委無足
      採。從而，被告乙○○上開結夥三人以上竊盜之犯行，事
      證明確，應堪認定。
（二）次查，被告丁○○雖否認有何結夥三人以上竊盜之犯行，
      惟被告丁○○確於前往案發現場路途中已然知悉行竊之事
      ，於被告乙○○、同案被告彭貴茂下車徒手搬運竊取上開
      汽車零件時，尚且在場觀候、把風等情，業據被告乙○○
      於警詢時供述：當天是伊提議行竊，由伊跟另外三人講說
      該處有鐵可拿，變賣後金錢四人平分，行竊之事四人都知
      情等語（詳警卷第02至04頁），及於偵訊時具結證稱：涉
      案的有伊、彭貴茂及『白豬』（指被告丁○○），伊在車
      上提議要去偷這些東西等語（詳95年度核退字第2462號卷
      第15至17頁）在案可佐，亦據同案被告彭貴茂於警詢時供
      述：由乙○○、伊及「白豬」一同行竊，是由乙○○先下
      手偷竊，將竊得之物搬運至計程車的後車箱，之後伊跟著
      搬運偷竊，「白豬」在一旁觀看我們偷竊等語（詳警卷第
      06至07頁）、復於95年10月2日偵訊時具結證稱：涉案的
      有伊、乙○○及「白豬」，丁○○負責叫計程車來等語（
      詳95年度核退字第2462號卷第14至15頁）及於96年4月19
      日偵訊時具結證稱：當天是乙○○提議行竊，是「白豬」
      叫林吳宗過來的，我們四個人一起在車上，林吳宗及「白
      豬」知道我們要去偷東西，但他們未下手，乙○○所稱變
      賣後所得由四人平分等語是實話，我們四個人都知情等語
      （詳95年度偵字第23328號卷第39至41頁）在卷可稽。再
      者，證人即被害人丙○○○於警詢及原審審理時具結後，
      均明確指稱、證稱：伊當時發現被告等人行竊時，係由被
      告乙○○、彭貴茂徒手搬運，被告林吳宗坐在計程車駕駛
      座上，另一名男子（指被告丁○○）亦坐在計程車上，嗣
      被告等人聽到伊呼喊家人逮捕竊賊後，被告丁○○即從車
      子裡面跑出來逃走等情節（詳警卷第12至13頁、本院卷第
      28至31頁），核與被告丁○○於警詢時曾供述：我聽到屋
      主說要打電話叫警察來，我就先逃跑了等節（詳95年度核
      退字第2462號卷第31至32頁）亦屬相符，是被告丁○○於
      原審改稱：伊一到案發現場，在被告乙○○、彭貴茂行竊
      之前，就已經走路回家，並沒有聽到修車廠內有位婦人跑
      出來叫我們不要搬她的東西云云，顯與實情不符；且本案
      遭被害人丙○○○察覺當時，被告丁○○既係坐在車內，
      而非刻正下手搬運竊取之人，設若被告丁○○與下手行竊
      之被告乙○○、彭貴茂之間，確無任何犯意聯絡及行為分
      擔，應無心虛而從車內竄出並趁隙逃逸之必要，併參酌，
      本案係由同案被告彭貴茂以電話聯絡被告丁○○後，再由
      被告丁○○電話聯絡同案被告林吳宗駕駛上開計程車前來
      搭載乙節，為被告乙○○、彭貴茂及林吳宗自警、偵訊以
      降乃至原審審理時，始終供述一致在案，反觀被告丁○○
      辯稱係被告林吳宗主動邀約伊出外逛逛云云，顯然與同案
      其餘三名被告就此所為之供述情節迥異，而同案其餘三名
      被告與被告丁○○並無恩怨仇恨，就此部分事實亦無串聯
      設詞誣陷被告丁○○之必要；另觀諸被告丁○○於警詢時
      已自白：乙○○在計程車上提議前往該處行竊，我們四人
      都知情等語（詳95年度核退字第24 62號卷第31至32頁）
      ，復於偵訊時亦曾供稱：乙○○在車上說竊鐵之事，車上
      四個人都知情等語（詳95年度偵字第2332 8號卷第13至16
      頁），同案被告彭貴茂於96年4月19日偵訊時亦具結證稱
      ：當天是乙○○提議行竊，林吳宗及「白豬」知道我們要
      去偷東西，但他們未下手，乙○○所稱變賣後所得由四人
      平分等語是實話，四個人都知情等語（詳95年度偵字第
      23328號卷第39至41頁）及於原審審理時具結證稱：偵訊
      中所述是實話等語（詳原審卷第78頁）等，併參酌被告丁○○於偵訊時證稱：乙○○在車上說竊鐵之事，車上四個
      人都知情，乙○○與彭貴茂去搬鐵時，林吳宗有對我說：
      『不然你不要拿，你走好了』，林吳宗知道乙○○及彭貴
      茂是在拿別人的東西等語（詳95年度偵字第23328號卷第
      13至16頁），及於原審審理時證述：乙○○及彭貴茂去搬
      東西時，林吳宗有叫我趕快回去，他有跟我說：『不然你
      不要拿，你走好了』等語（詳原審卷第80頁），足見同案
      被告林吳宗於搭載其餘三名被告抵達案發現場前之交談，
      其四人間應已知悉此行目的在於行竊，縱令對於行竊計畫
      尚未確定，但至遲於抵達案發現場時，至少已有縱若其餘
      被告三人所取之物是竊盜而得亦無違反其本意之認識與決
      意，且於被告乙○○、彭貴茂下手行竊時，被告丁○○及
      林吳宗猶仍停留在現場等候，並未離去，同案被告林吳宗
      更提供計程車後行李箱裝載竊得之物，復於被告乙○○、
      彭貴茂下手搬運當時，被告丁○○既自承林吳宗曾謂之：
      「不然你不要拿，你走好了」等語，顯見被告丁○○及同
      案被告林吳宗均知悉被告乙○○、彭貴茂所徒手搬運之物
      ，係第三人所有之物，同案被告林吳宗既未以其他言語或
      行動阻止竊盜結果之發生，仍提供其所駕駛計程車之後行
      李箱裝載竊取所得之物，並提醒被告丁○○說：『不然你
      不要拿，你走好了』等語，且被告及同案被告四人於原審
      對於有無談到是否支付計程車資，或計程車資究竟如何分
      擔、計算之說詞，顯然互有出入、迥然不同，綜上各情觀
      之，顯見被告丁○○於抵達案發現場時，即已知悉此行目
      的在於行竊，且已有變賣行竊之物所得將朋分花用之認識
      ，雖被告丁○○並未實際下手搬運竊取，然其遲未離去現
      場，猶在車邊、車上觀察、等候之把風行為，亦已提供被
      告乙○○、彭貴茂及林吳宗於遂行竊盜過程中不可或缺之
      助力，堪認被告丁○○係基於為自己犯罪之意思而為，其
      上開辯解要屬卸責狡辯之詞，顯不足採，其上開結夥三人
      以上竊盜之犯行，事證已臻明確，犯行均堪認定，應予依
      法論罪科刑。
三、原審經審理結果，認被告乙○○、丁○○罪證明確，適用刑
    法第321條第1項第4款、第28條等規定，並審酌被告丁○○
    因其魏氏智力測驗之智商為83（尚未達到智能不足標準），
    符合徵兵規則及役男體位區分標準所列之丙等體位，因而曾
    於83年新兵訓練時經驗退離營等情，有臺中縣神岡鄉公所以
    97年3月27日神鄉社字第097000516 8號函檢送驗退證明書及
    人口基本資料查詢單在卷可查（詳原審卷第64至66頁），然
    被告丁○○於警詢、偵訊及審理時，對於所犯本案之相關應
    對與陳述，均能仔細思考後再予完整陳述，可清楚意識到擅
    自取走他人物品為違法行為，應係在同儕（即被告乙○○、
    彭貴茂）鼓吹、提議下而決意參與犯罪，則其於案發當時乃
    至歷次接受訊問、調查時，對於外界事務之知覺、理會、判
    斷及自由決定意思等能力，並無較普通人之平均程度顯然減
    低或完全喪失之情形，仍應負完全之刑事責任，予以敘明。
    併衡酌被告乙○○、丁○○圖謀變賣他人財物獲利之犯罪動
    機、目的，竟結夥三人以上共同行竊，惟渠等犯罪手段尚稱
    平和，行竊財物價值非鉅，於得手後旋即被查獲，所竊取財
    物業由被害人領回，被告乙○○於本案參與程度及分工層級
    最高，對於自己涉案情節於警偵訊坦承不諱，惟對於被告丁○○、林吳宗部分所為之證述反覆不一，而被告丁○○則始
    終否認犯行等犯後態度，暨渠等智識程度及生活狀況等一切
    情狀，分別量處被告乙○○有期徒刑10月、被告丁○○有期
    徒刑6月，並敘明被告等於本案之犯罪時間，係在96年4月24
    日以前，合於中華民國96年罪犯減刑條例之規定，爰均依中
    華民國96年罪犯減刑條例第2條第1項第3款之規定，各減其
    刑期2分之1，並諭知易科罰金之折算標準。核其認事用法俱
    無不當，量刑亦稱允洽。被告上訴仍執前詞否認犯罪，惟被
    告本件犯行事證明確，原審已於理由中詳加敘明，其認定核
    無違誤，量刑亦屬妥適，被告等所辯顯係卸責之詞，其等上
    訴為無理由，應予駁回。
據上論斷，應依刑事訴訟法第第368條，判決如主文。
本案經檢察官甲○○到庭執行職務。
中    華    民    國    97    年    9     月    9     日
            刑事第七庭    審判長法  官  林  榮  龍
                                法  官  江  錫  麟
                                法  官  張  惠  立
上列正本證明與原本無異。
不得上訴。
                                書記官  陳  慈  傳
中    華    民    國    97    年    9     月    10    日
附錄本案論罪科刑法條全文：
中華民國刑法第321條：
犯竊盜罪而有左列情形之一者，處6月以上、5年以下有期徒刑：
四  結夥三人以上而犯之者。
前項之未遂犯罰之。


司法院資訊處製作；財團法人民間司法改革基金會備份。
